【裁判字號】    99,勞訴,26
【裁判日期】    991022
【裁判案由】    給付資遣費等
【裁判全文】
臺灣桃園地方法院民事判決              99年度勞訴字第26號
原      告  丁○○
            己○○
            甲○○
            壬○○
            丙○○
            乙○○
            戊○○
共      同
訴訟代理人  張清浩律師
被      告  萬順汽車貨運股份有限公司
法定代理人  庚○○
被      告  癸○○
訴訟代理人  巫宗翰律師
上列當事人間給付資遣費等事件，本院於民國99年9 月24日言詞
辯論終結，判決如下：
    主      文
被告萬順貨運股份有限公司應分別給付原告如附表一「資遣費」
、「特別休假工資」欄所示之金額，及均自民國九十九年三月十
二日起至清償日止，按週年利率百分之五計算之利息。
被告萬順汽車貨運股份有限公司應將如附表一「勞工退休金提繳
差額」欄所示之金額，分別匯入原告丁○○、甲○○、丙○○設
於勞工保險局之個人退休金帳戶。
訴訟費用由被告萬順貨運股份有限公司負擔。
本判決第一項及第二項於原告以附表二所示之金額為被告萬順貨
運股份有限公司供擔保後，得假執行。但被告萬順貨運股份有限
公司如以附表二所示之金額為原告預供擔保後，得免為假執行。
    事實及理由
壹、程序部分：
一、按訴狀送達後，原告不得將原訴變更或追加他訴，但擴張或
    減縮應受判決事項之聲明者，不在此限，民事訴訟法第255
    條第1 項但書第3 款定有明文。(一)原告丁○○、甲○○、壬○○、丙○○起訴分別請求資遣費金額，原來依序為：新台
    幣（下同）8 萬3,990 元、5 萬7,085 元、44萬0,399 元、
    15萬0,623 元（見本院卷第13頁）。(二)嗣於本院審理中上開
    原告4 人具狀更正其資遣費請求之金額依序為：8 萬3,926
    元、5 萬7,026 元、44萬0,396 元、15萬0,553 元（見本院
    卷第121 頁至123 頁－原告民國99年6 月11日準備書二狀）
    ，其餘聲明不變。嗣原告丁○○再具狀更正其資遣費請求金
    額為8 萬3,927 元（見本院卷第135 頁- 原告丁○○99年6
    月23日準備書三狀之附表）。其餘聲明不變。以上核屬聲明
    之減縮或擴張，合於首揭規定，應予准許。
二、被告萬順汽車貨運股份有限公司（以下稱萬順公司）經合法
    通知，未於最後言詞辯論期日到場，核無民事訴訟法第386
    條各款所列情形，應依原告聲請，准由其一造辯論而為判決
    。
貳、實體部分：
一、原告主張：
  (一)原告均係受被告萬順公司僱用之勞工，每個工作日上午7時
    30分，都要到桃園縣楊梅鎮○○路○段257 之1 號（下稱25
    7 之1 號）掛有被告萬順公司招牌的處所上班。該處所負責
    人為癸○○，在該處所之信封、日曆，皆有標明被告「萬順
    公司」及257 之1 號地址；且原告駕駛貨車外出運送貨物，
    均須填寫被告萬順公司行車日報表，該公司亦以其自己為投
    保單位，為原告投保勞工保險，開立薪資所得扣繳憑單、在
    職證明書、勞保健保費繳費收據等予原告，堪信原告為被告
    萬順公司所僱用之勞工。
  (二)被告萬順公司抗辯原告非受僱於伊云云。惟縱認被告癸○○
    與萬順公司間係靠行關係，然因被告萬順公司不僅為原告投
    保勞保，也開立扣繳憑單予原告，且被告癸○○以被告萬順
    公司名義在上開257 之1 號處所營業而未曾反對。則被告癸○○與萬順公司間，應成立民法第169 條之表見代理，對於
    原告負授權人之責任，亦即勞動基準法（下稱勞基法）之雇
    主責任。退步言，縱認應由被告癸○○負雇主責任，則原告
    請求如備位訴之聲明所載，被告癸○○仍應負勞基法上之雇
    主責任。
  (三)被告萬順公司或癸○○該當於勞基法第14條第5 、6 款之情
    形：
  1.原告於受僱期間在94年7 月前每月薪資單上工資條件為：(1)
    固定薪部分：基本底薪1 萬3,000 元（原告丁○○、甲○○
    為1 萬1,000 元，其餘原告為1 萬3,000 元），全勤獎金1,
    000 元，安全獎金1,500 元，電話費補助600 元；(2)變動薪
    部分：按實際行車公里數每公里給與2.1 元，每趟行車500
    元【含領櫃費每次100 元、送櫃費每次100 元、等裝（卸）
    櫃費100 元、收櫃費100 元及交櫃費100 元】。但在94年7
    月以後，為規避被認定為勞雇關係，在薪資單上改為以「營
    業額抽分」項目取代所有薪資項目給薪，但實際上仍依上開
    計薪方式計薪。
  2.被告在97年12月1 日起改為排班上工制，未排班日即不給當
    日基本底薪，且於98年5 月5 日及6 月5 日發給98年4 月及
    5 月份工資時逕行變更薪資計算，改為直接扣除基本底薪3,
    000 元，電話費補助300 元，並取銷各項計薪項目。原告分
    別發存證信函予被告萬順公司及癸○○表明：「請貴公司務
    必3 日內，依照勞基法第14條第1 項第6 款規定：開立非自
    願離職證明書」等語，應認已為終止勞動契約之意思表示。
    被告於98年5 月5 日、6 月5 日既未依勞動契約給付報酬，
    該當於勞基法第14條第1 項第5 款前段及第6 款規定，原告
    終止勞動契約，自屬合法。
  (四)被告自97年12月1 日起逕行改採排班上工制、未排班日即不
    給底薪之無薪假，並公布員工輪休表，依最高法院75年台上
    字第1822號判決及行政院勞工委員會（下稱勞委會）91年1
    月17日勞動二字第0910002799號函意旨，應扣除無薪假期間
    以97年11月30日回溯六個月至97年6 月1 日為計算平均工資
    期間。並依勞基法第17條、勞工退休金條例第11條、第12條
    ，以原告到職、離職及及是否有選擇適用勞工退休金新制計
    算資遣費，詳如附表四「資遣費」欄所示金額。
  (五)被告應給與應休未休特別休假工資：
  1.原告在受僱期間，被告從未給與特別休假，依勞基法第38、
    39 條 ，同法施行細則第24條第3 款規定，被告應給付原告
    特別休假工資如下：
  (1)原告丁○○部分：自94年11月11日起受僱，迄98年6 月17日
    離職日止。被告應給與特別休假計24日。而其平均工資為4
    萬6,625 .83 元，核計特別休假工資3 萬7,301 元【計算式
    ：（4 萬6,62 5.83 元÷30日）×24日，元以下四捨五入，
    下同】。
  (2)原告己○○部分：自88年6 月16日起受僱。迄98年6 月17日
    離職止，合計應給與71日特別休假。原告己○○平均工資4
    萬6327.67 元，核計特別休假工資為10萬9,642 元【（4 萬
    6,32 7.67 元÷30日）×71日】。
  (3)原告甲○○部分：自95年11月6 日起受僱迄98年6 月17日止
    ，被告應給予14日特別休假，而其平均工資是4 萬3635.83
    元，計特別休假工資2 萬0,363.39元【（4 萬3635.83 元÷
    30日）×14日】。
  (4)原告壬○○部分：自89年5 月23日起受僱迄98年6 月17日止
    ，被告應給予66日之特別休假。而其平均工資為4 萬8484.3
    3 元，計特別休假工資10萬6,666 元【（4 萬8,484.33元÷
    30 ） ×66日】。
  (5)原告丙○○部分：自93年7 月1 日起受僱迄98年6 月17日離
    職日止，被告應給予特別休假34日。而其平均工資為5 萬04
    84.33 元，特別休假工資為5 萬7,216 元【（5 萬0,484.33
    ÷30）×34日】。
  (6)原告乙○○部分：自85年12月5 日起受僱迄98年6 月17日止
    ，被告應給與73日特別休假。其平均工資3 萬9272.5元，計
    特別休假工資9 萬5,563 元【（3 萬9,272.5 元÷30）×73
    日】。
  (7)原告戊○○部分：自89年11月13日起受僱，迄98年6 月17日
    止。被告應給與66日特別休假。其平均工資是5 萬0,618 元
    ，特別休假工資11萬1,360 元【（5 萬0,618 元÷30日）÷
    66日】。
  (六)未足額提繳勞工退休金之損害賠償：
    按雇主每月負擔勞工退休金提繳率，不得低於勞工每月工資
    6 ％；雇主未依本條例規定按月提繳或足額提繳勞工退休金
    ，致勞工受有損害者，勞工得向雇主請求損害賠償。勞工退
    休金條例第1 條第1 項、第14條第1 項、第31條第1 項分別
    定有明文。被告未依勞工退休金條例規定按月足額提繳勞工
    退休金造成損害額，分別為原告丁○○12萬4,356 元、甲○○8 萬2,620 元、丙○○13萬5,924 元，渠等自得請求被告
    應向勞工保險局（下稱勞保局）個人退休金專戶補足提繳上
    開金額。
  (七)先位聲明：
  1.被告萬順公司應給付原告如附表一「資遣費」及「特別休假
    工資」欄所示之金額，及均自起訴狀繕本送達翌日起至清償
    日止，按年息百分之5 計算之利息。
  2.被告萬順公司應將如附表一「勞工退休金提繳差額」欄所示
    之金額，分別匯入原告丁○○、甲○○、丙○○勞保局之個
    人退休金帳戶。
  3.願供擔保請准宣告假執行。
  (八)備位聲明：
  1.被告癸○○應給付原告如附表一「資遣費」及「特別休假工
    資」欄所示之金額，及均自起訴狀繕本送達翌日起至清償日
    止，按年息百分之5 計算之利息。
  2.被告癸○○應將如附表一「勞工退休金提繳差額」欄所示之
    金額，分別匯入原告丁○○、甲○○、丙○○於勞工保險局
    之個人退休金帳戶。
  3.願供擔保請准宣告假執行。
二、被告萬順公司抗辯：
  (一)被告萬順公司並未支付分文工資予原告，而係被告癸○○逕
    將報酬匯入原告帳戶，被告萬順公司僅係出名之車行，原告
    並非受僱於被告萬順公司，無權向該公司請求資遣費。
  (二)被告間為信託靠行關係，此係指汽車所有人為達使用受託人
    即車行營業牌照之目的，將汽車所有權移轉予車行，使該車
    行依信託本旨，為特定目的管理車輛。依勞委會87年11月25
    日台87勞動一字第051904號函及內政部73年10月5 日台內勞
    字第262606號函均認信託靠行未具勞雇關係。被告癸○○以
    其所有車輛信託靠行被告萬順公司，依上說明，原告駕駛被
    告癸○○靠行車輛，被告萬順公司受託管理被告癸○○靠行
    車輛業務，含處理申報原告稅務事項，原告與被告萬順公司
    間非僱傭關係。
  (三)原告係靠行之個別駕駛員，被告萬順公司並無僱用之事實，
    無需依勞工退休金條例提繳退休金，又接受靠行車輛營運之
    汽車貨運公司，靠行車主就司機之薪資列報薪資，有財政部
    71年12月10日（71）台財稅第38935 號函、勞工保險局94年
    8 月2 日保退字第09460003170 號函可稽，是汽車貨運公司
    對靠行車主所屬司機，自無須給付薪資及退休金。
  (四)答辯聲明：1.原告之訴及其假執行聲請均駁回。2.如受不利
    判決，願供擔保請免予宣告假執行。
三、被告癸○○抗辯：
  (一)被告癸○○係靠行於被告萬順公司，由原告丁○○代理與被
    告萬順公司簽立信託靠行委託服務契約書，並由承攬人即原
    告為被告癸○○完成貨運等承攬工作，而原告自承攬關係成
    立時起，皆按月向被告癸○○領取承攬報酬；原告進行貨運
    工作所使用之貨櫃車，均係被告癸○○所有。又依被告萬順
    公司負責人庚○○於81年間簽立切結書載明：「茲有車主癸○○先生以本公司名義為其貨櫃司機．．投保南山人壽保險
    公司意外險，每人投保100 萬元整，以本人為要保人。萬一
    不幸意外發生，本公司及本人願拋棄受益權，其受益權由車
    主癸○○先生承受。」等語，可知被告癸○○係靠行被告萬
    順公司，而原告與被告癸○○間成立承攬關係。依承攬契約
    書第2 條約定：原告承攬報酬以其駕駛車輛每月營運收入之
    25％計算，可認為原告與被告癸○○間成立承攬關係。至原
    告主張每日至被告萬順公司運送貨物、填寫日報表等事，僅
    係原告為被告癸○○完成承攬工作必要之行為，不可據此即
    認原告與被告癸○○成立僱傭關係。原告依勞基法第14條第
    5 、6 款規定主張終止勞動契約，請求被告癸○○給付資遣
    費等，顯無理由。
  (二)被告癸○○係靠行被告萬順公司，並借用被告萬順公司在上
    開257 之1 號處所進行個人營業，而原告與被告癸○○間則
    成立承攬關係，依該承攬關係在上開257 之1 號處所完成承
    攬工作，依民法第169 條規定不成立表見代理。原告主張被
    告間成立表見代理，為無理由。
  (三)若認原告與被告癸○○間成立僱傭關係，惟原告均係於98年
    6 月間以存證信函主張終止勞動契約，則原告平均工資之計
    算應以其終止契約前6 個月薪資為計算基礎，始符勞基法第
    2 條第4 款規定，亦即應以原告97年12月至98年5 月之薪資
    核計其平均薪資，並據以計算其資遣費及特別休假工資（詳
    本院卷第213 頁至214 頁被告癸○○民事爭點整理狀之附表
    所示）。
  (四)答辯聲明：1.原告之訴駁回。2.如受不利判決，願供擔保請
    准宣告免為假執行。
四、本件不爭執事項：
  (一)原告於工作日皆至上開楊梅鎮257 之1 號掛有被告萬順公司
    招牌處所工作。該處所之負責人為被告癸○○。
  (二)在前項處所所用信封、日曆，皆有標明被告「萬順公司」及
    上開257 之1 號地址，有信封及日曆在卷可稽（見本院卷第
    23 頁 至24頁）。
  (三)原告駕駛貨車外出運送貨物，須填寫被告萬順公司之行車日
    報表（見本院卷第25頁至27頁）。
  (四)被告萬順公司曾以其名義為投保單位，為原告投保勞工保險
    ，並依法扣繳原告薪資，有投保資料明細表、薪資所得扣繳
    憑單、勞、健保費繳費收據等卷足憑（見本院卷第28頁至39
    頁；119頁至120頁背面）。
  (五)原告工作時駕駛之車輛，其行車執照皆登記均為被告萬順公
    司所有。
  (六)被證4 、5 承攬合約書（本院卷第102 頁至第106 頁、129
    頁）上原告己○○、甲○○、壬○○、乙○○、戊○○、丁○○等6 人簽名之真正。惟原告丙○○並未簽立上開承攬合
    約書（見本院卷第116 頁）。
  (七)除原告丁○○97年6 月份薪資外，原告於97年6 月至97年11
    月薪資，如附表三所示。
  (八)原告97年12月至98年5 月薪資，詳如被告癸○○99年9 月9
    日民事爭點整理狀附表所示金額（見本院卷第213 頁至第21
    4 頁）。
  (九)若認為原告與被告萬順公司或被告癸○○間有僱傭關係存在
  ：
  1.原告適用勞退新舊制及其受僱期間分別如附表四所示。
  2.被告應給與原告特別休假工資之日數分別為：原告丁○○24
    日、原告己○○71日、原告甲○○14日、原告壬○○66日、
    原告丙○○34日、原告乙○○73日、原告戊○○66日。
  3.被告應為原告丁○○、甲○○及丙○○提繳之勞工退休金數
    額如附表一「勞工退休金提繳差額」欄所示。
五、本院判斷：
  (一)原告與被告萬順公司及癸○○間法律關係為何？
  1.稱僱傭者，謂當事人約定，一方於一定或不定之期限內為他
    方服勞務，他方給付報酬之契約。而稱承攬者，則謂當事人
    約定，一方為他方完成一定之工作，他方俟工作完成，給付
    報酬之契約，民法第482 條及第490 條第1 項分別定有明文
    。參酌勞基法規定之勞動契約，指勞工在從屬於雇主指揮監
    督之關係下，提供職業上之勞動力，而由他方給付報酬之契
    約。可知，僱傭契約乃當事人以勞務之給付為目的，受僱人
    於一定期間內，應依照僱用人之指示，從事一定種類之工作
    ，且受僱人提供勞務，具有繼續性及從屬性之關係。而承攬
    契約之當事人則以勞務所完成之結果為目的，承攬人只須於
    約定之時間完成一個或數個特定之工作，與定作人間無從屬
    指揮關係，可同時與數位定作人成立數個不同之承攬契約，
    二者性質並不相同，最高法院94年台上字第573 號判決意旨
    可資參照。申言之，承攬與僱傭之區別在於指揮監督關係之
    有無。
  2.經查，原告每日上班地點即上開楊梅鎮257 之1 號，該處掛
    有「被告萬順公司」招牌，且原告駕駛貨車外出送貨，須填
    寫被告萬順公司之行車日報表；被告萬順公司並以自己為投
    保單位，為原告投保勞工保險，每年依法扣繳原告之薪資所
    得等情，有印有被告萬順公司名稱之信封、行車日報表、原
    告（七人）之投保資料明細、扣繳憑單、綜合所得稅資料清
    單、勞保、健保費費繳費收據等足資佐證（見本院卷第23頁
    至42頁）；又原告駕駛之貨車，其行車執照皆登記為被告萬
    順公司所有，亦為兩造所不爭執；又被告萬順公司亦曾核發
    原告庚○○在職證明書（見本院卷第38頁）；若兩造間無僱
    傭關係，豈有核發在職證明書之理？再細繹原告於駕駛車輛
    載運貨物後所填寫之「被告萬順公司行車日報表」，其上詳
    細記載貨櫃號碼、規格號碼、規格數量、起訖地點、起程、
    終程、空重櫃、（收）交或領（送）、車駕號碼，當日駕車
    之里程數、暨運送貨物車輛油料明細【含所駕駛車輛之昨日
    存油、今日加油、今日耗油、今日結存（油料）】（見本院
    卷第25頁至27頁），足見原告駕駛車輛送貨之起訖地點及相
    關細節，甚至連每日駕車里程數及耗油量均受被告萬順公司
    控管，足徵原告係受被告萬順公司指揮監督下駕駛貨車服勞
    務。從而，原告主張渠等係受僱於被告萬順公司，應屬可採
    。
  3.至於，勞委會87年11月25 日 台87勞動一字第051904號函及
    內政部73年10月5 日台內勞字第262606號函雖認信託靠行未
    具勞雇關係；及財政部71年12月10日（71）台財稅38935 號
    函略以「靠行車行為司機薪資辦理扣繳憑單扣繳」情形；暨
    勞委會94年4 月21日勞動4 字第0940020878號函針對「名為
    僱用實係靠行之個別駕駛員」所為之解釋，均與本件事實不
    同，殊無比附援引之餘地。被告執上開解釋函抗辯，即無足
    取。
  (二)縱令被告間有靠行關係存在，是否影響原告與被告萬順公司
    間之法律關係？
  1.按汽車運輸業所稱之「靠行」，係指汽車所有人為達營業之
    目的，將汽車所有權移轉於車行，便成為權利人而為管理行
    為之謂，應屬信託行為一種，車行即為其受託人，汽車所有
    人為信託人。依信託行為之本質，在信託人關係終止並信託
    財產（即汽車）經受託人移還前，應認受託人為信託財產法
    律上之所有權人，不得仍謂信託財產為信託人所有。故受託
    人在信託關係存續中，苟有違反信託契約之本旨處分信託財
    產，或為其他侵害行為時，信託人雖得本於信託關係請賠償
    損害（回復信託財產原狀或以金錢賠償），但無從本於所有
    權有所請求。最高法院72年度台上字第3524號判決闡釋明確
    。目前在臺灣經營交通事業之人，接受他人靠行（出資人以
    該經營人之名義購買車輛，並以該經營人名義參加營運），
    而向該靠行人（出資人）收取費用，以資營運者，比比皆是
    ，此為週知之事實。該靠行之車輛，在外觀上既屬經營人所
    有，乘客又無從分辨該車輛是否他人靠行營運，乘客於搭乘
    時，只能從外觀上判斷該車輛係某經營人所有，該車輛之司
    機係為該經營人服勞務，自應認該司機係為該經營人服勞務
    ，而使該經營人負僱用人之責任，以保護交易之安全，最高
    法院87年台上字第86號判決意旨可資參照。
  2.被告萬順公司抗辯其與被告癸○○間為信託靠行關係，該公
    司僅受託管理被告癸○○靠行車輛業務，含處理申報稅務事
    項，與原告間非僱傭關係云云。惟依上開最高法院判決見解
    ，靠行既係出資人以該經營人（車行）之名義購買車輛，並
    以該經營人名義參加營運，兩者間為信託關係，受僱之司機
    無論就薪資之給付，稅款之扣繳、甚至上班地點、及相關管
    理、監督機制，外觀上均係由車行名義任之，自應認為係受
    僱於車行，以保護交易安全，並符合勞基法保障勞工權益之
    基本精神。準此，縱令被告萬順公司與癸○○間果係靠行關
    係，係僅係渠等間之內部關係而已，並不能變更或推翻原告
    係受被告萬順公司所僱用、管理之事實，。
  3.至於，被告癸○○所提出之讓渡書及車輛買賣契約書至多僅
    能證明原告所駕駛之車輛係被告癸○○所出資購買，尚不足
    以推認原告與被告萬順公司間無僱傭關係存在。被告雖另提
    出被告萬順公司與原告丁○○間之靠行委託服務契約書，欲
    證明兩者間無僱傭關係存在。惟查，原告丁○○已否認該契
    約書上簽名之真正，被告並未舉證證明該簽名之真正，自無
    從據此一書面，推認原告丁○○與被告萬順公司或被告癸○○間成立靠行委託服務契約。再細閱被告所提出之承攬合約
    書，亦無被告萬順公司之簽名或蓋章，自不足以證明原告與
    被告萬順公司或癸○○間成立承攬契約，是被告此部分抗辯
    ，亦無從採取。
  (三)末按預備訴之合併，係以當事人先位之訴有理由，為備位之
    訴裁判之解除條件；先位之訴無理由，則為備位之訴裁判之
    停止條件。而本件原告先位之訴既為有理由，其備位之訴即
    毋庸併予審究，併予敘明。
  (四)原告與被告萬順公司間原約定薪資計付方式為何？
  1.原告受僱期間在94年7 月前每月工資結構如下：(1)固定薪部
    分：基本底薪1 萬1,000 元或1 萬3,000 元（其中原告丁○○、甲○○基本底薪1 萬1,000 元，其餘原告基本底薪為1
    萬3,000 元）；另全勤獎金1, 000元，安全獎金1,500 元，
    電話費補助600 元；(2)變動薪部分：按實際行車公里數每公
    里給與2.1 元；另變動薪之櫃費：每趟行車有：送櫃費、收
    櫃費、交櫃費、領櫃費、（等）裝櫃費、（等）卸櫃費，每
    次100 元；若係雙重櫃（即雙拖），加給300 元；另驗車費
    每次給與100 元；另有早車、晚車，加給100 元，有原告之
    薪資單在卷可稽（見本院卷第40頁至41頁）；另原告薪資均
    在次月5 日發給等事實，均為兩造所不爭執，此部分事實，
    堪信為真正。
  2.至於，原告94年7 月以後之薪資單上雖改以「營業額抽分」
    方式記載。惟細繹原告丁○○96年12月薪資單記載：「營業
    額抽分」5 萬6,621 元，可證明其當月薪資為5 萬6,621 元
    ，有該月份之薪資單在卷可稽（見本院卷第138 頁）；而就
    其基本底薪1 萬1,000 元，全勤1 千元，安全獎金1,500 元
    ，電話費補助600 元，以上合計為1 萬4,100 元（計算式：
    1 萬1, 000+1,000+ 1,500+ 600）；加計當月份變動薪之行
    車公里數7,921.2 元；再加計變動薪之領送收櫃等費3 萬4,
    60 0元。以上固定薪與變動薪資合計正為5 萬6,621 元（計
    算式：1 萬4,100 元+7,921元+ 3 萬4,600 元），與上開薪
    資單上之記載相合，足見原告主張其薪資係以固定底薪加計
    變動薪資與事實相符，堪信屬實。至於，被告雖抗辯原告丁○○當月報酬5 萬6,621 元，係以被告萬順公司營業額百分
    之25計算報酬云云，惟未提出其營業額相關資料及計算明細
    供核，且未舉其他證據以實其說，所辯殊無足採。而被告並
    不否認其他原告之計薪方式與原告丁○○相同，因此，就其
    他被告之薪資結構及給付方式，自應為相同之認定，併予敘
    明。
  (五)原告終止勞動契約，是否合法？
  1.按「雇主不依勞動契約給付工作報酬」，「雇主違反勞動契
    約或勞工法令，致有損害勞工權益之虞者。」，勞工得不經
    預告終止契約，勞基法第14條第1 項第5 款前段及第6 款定
    有明文。
  2.原告薪資結構係以固定底薪加計其他項目獎金及電話費，再
    加計變動薪資，已如前述。惟被告萬順公司在97年12月1 日
    起未經原告同意，將原告之薪資改為排班上工制，未排班日
    即不給當日基本底薪，98年5 月5 日及同年6 月5 日發給98
    年4 月份及5 月份工資時，被告萬順公司逕行變更薪資計算
    ，改為直接扣薪基本底薪3,000 元，電話費補助300 元，並
    取銷各項計薪項目等情，有證人辛○○於本院審理中具結證
    稱：「（癸○○是否在98年4 月間有向你們提到降薪的事情
    ？）有。我們開會時癸○○說時間不好，要減我們的底薪3,
    00 0元。我們原先有底薪，因為我做的期間比較短，所以是
    1 萬1,000 元，比較長的是1 萬3,000 元」等語足資佐證（
    見本院卷第175 頁背面）；是原告主張被告萬順公司片面變
    更工資給付方式，未依原約定方式給付報酬之事實，應堪採
    信。從而，原告分別以存證信函通知被告萬順公司及癸○○
    ，主張依勞基法第14條第1 項第6 款規定，開立非自願離職
    證明書（見本院卷第42頁至55頁），並依勞準法第14條第1
    項第5 款未依勞動契約給付報酬及同條項6 款雇主違反勞動
    契約，致有影響勞工權益之虞規定，終止兩造勞動契約之意
    思表示，即屬合法。從而，原告請求被告萬順公司給付資遣
    費及特別休假工資，洵屬有據。
  (六)原告可請求之資遣費若干？
  1.按勞工適用本條例之退休金制度者，適用本條例後之工作年
    資，本條例施行前已適用勞基法之勞工，於本條例施行後，
    仍服務於同一事業單位而選擇適用本條例之退休金制度者，
    其適用本條例前之工作年資，應予保留；前項保留之工作年
    資，於勞動契約依勞動基準法第11條規定終止時，雇主應依
    勞動基準法之規定計給資遣費；其資遣費依勞基法第17條規
    定，即繼續工作每滿一年發給相當一個月平均工資之資遣費
    ，剩餘月數以比例計給，未滿一個月以一個月計之；適用本
    條例後之工作年資，其資遣費由雇主按其工作年資，每滿一
    年發給二分之一個月之平均工資，未滿一年者，以比例計給
    ；最高以發給六個月平均工資為限。勞工退休金條例第11條
    第1 、2 項及第12條分別定有明文。
  2.原告平均工資計算期間為何？
  (1)按平均工資，依勞基法第2 條第4 款規定，固指事由發生當
    日即終止勞動契約當日前六個月所得工資總額，惟此仍應係
    指常態之工作情況，始合公允，並免雇主獲有減付資遣費之
    不當利益，最高法院75台上字第1822號民事判決意旨可資參
    照。又「事業單位因景氣蕭條，縮短工作日數，且縮短之工
    作日數為不支薪之休假，其不支薪之休假期間，如無涉及勞
    動契約之變更，且非屬常態之工作情形，則上開期間應予扣
    除，不列入平均工資計算退休金或資遣費」，勞委會91年1
    月17日勞動二字第0910002799號書函意旨釋闡明確。足徵雇
    主縮短工作日數所為不支薪休假（俗稱「無薪假」），不應
    列入平均工資計算資遣費。
  (2)97年12月至98年5 月間，被告萬順公司將原告改採排班上班
    制，亦即未排班日即不給底薪之無薪假等情，有該公司公布
    之員工輪休表在卷足憑（見本院卷第58頁）。上開期間既非
    常態工作期間，依上說明，不應列入平均工資計算。是原告
    計算平均工資應以97年6 月至11月期間為基礎，被告對此亦
    不爭執（見本院卷第91-1頁，被告準備書狀所提出之附表二
    ）。準此，自應以97年6 月至11月為原告平均工資計算期間
    。
  3.原告丁○○97年6月之工資若干？
    原告丁○○主張伊97年6 月份工資為5 萬4,172 元，有其提
    出該月份之薪資單為證（見本院卷第112 頁），應堪採信。
    至被告抗辯原告丁○○該月份薪資為5 萬2,175 元云云，惟
    並未舉證以實其說，所辯殊無足採。
  4.原告平均工資之計算：原告丁○○97年6 月薪資，既應以原
    告主張為準，且原告丁○○其餘月份薪資被告並不爭執；又
    被告同意原告所列載之97年6 月份至11月份之工資數額為正
    確（見本院卷第第91-1頁）。是原告平均工資應以其言詞辯
    論意旨狀所列之數額為準，詳如附表三。據原告上開平均薪
    資計算結果，被告萬順公司應給付原告資遣費，詳如附表一
    「資遣費」欄所示。
  (七)原告可請求特別休假工資若干？
  1.按勞工在同一雇主繼續工作滿一定期間者，每年應給予特別
    休假：一年以上三年未滿者七日，三年以上五年未滿者十日
    ，五年以上十年未滿者十四日，十年以上者，每一年加給一
    日；特別休假，工資應由雇主照給；勞基法第38、39條定有
    明文。又特別休假因年度終結或終止契約而未休者，其應休
    未休之日數，雇主應發給工資，同法施行細則第24條第3款
    亦有明文。
  2.被告應給與原告特別休假工資之日數分別為：原告丁○○24
    日、原告己○○71日、原告甲○○14日、原告壬○○66日、
    原告丙○○34日、原告乙○○73日、原告戊○○66日，為兩
    造所不爭執【見不爭執事項(七)2.】。茲計算結果，原告可請
    求被告萬順公司給付之特別休假工資如下：(1)原告丁○○3
    萬7,301 元【（4 萬6 ,625. 83元÷30日）×24日】。(2)原
    告己○○10萬9, 624元【（4 萬6,327.67元÷30日）×71日
    ）】；(3)原告甲○○2 萬0,363 元【（4 萬3, 635.83 元÷
    30日）×14日】；(4)原告壬○○10萬6,666 元【（4 萬8,48
    4.33日÷30日）×66日】；(5)原告丙○○5 萬7,216 元【（
    5 萬0,484.33日÷30日）×34日】；(6)原告乙○○9 萬5,56
    3 元【（3 萬9, 272.50 元÷30日）×73日】；(7)原告戊○○11萬1,360 元【（5 萬0,618 元÷30日）×66日】，詳如
    附表一「特別休假工資」欄所載。
  (八)被告應提繳勞工退休金差額之損害：
  1.按「雇主每月負擔之勞工退休金提繳率，不得低於勞工每月
    工資6 ％」；「雇主未依本條例之規定按月提繳或足額提繳
    勞工退休金，致勞工受有損害者，勞工得向雇主請求損害賠
    償」。勞工退休金條例第1 條第1 項、第14條第1 項、第31
    條第1 項分別定有明文。雇主基於勞動契約為勞工按月提繳
    退休金，儲存於勞工保險局設立之勞工退休金個人專戶，於
    勞工符合請領退休金要件後，依勞工退休金條例向勞保局所
    請領之退休金，係勞工自己儲存於退休金個人專戶之本金及
    累積收益。如雇主未為勞工提繳或提繳不足之退休金，將使
    勞工在勞保局之退休金個人專戶的本金及累積收益減少，而
    造成勞工之損害。勞工得請求被告應向勞保局之退休金個人
    專戶補足提繳。經查，被告未依勞工退休金條例規定按月足
    額提繳勞工退休金造成損害，分別為原告丁○○12萬4,356
    元、甲○○8 萬2,620 元、丙○○13萬5,924 元【見兩造不
    爭執事項(九)3.】，渠等請求被告應向勞工保險局（下稱勞保
    局）個人退休金專戶補足提繳如附表一編號1 、3 、5 所示
    「勞工退休金提繳差額」欄所示金額，核屬有據。
六、綜上所述，原告依勞基法第17條及勞工退休金條例第11條、
    第12條請求被告萬順公司給付資遣費；另依勞基法第38條、
    第39條及同法施行細則第24條規定，請求給付特別休假工資
    ，暨依勞工退休金條例第35條規定，請求補繳勞保退休金差
    額（各項金額詳如附表一所示），及均自起訴狀繕本送達之
    翌日起即99年3 月12日起至清償日止，按年息5 ％計算之利
    息部分，為有理由，應予准許。
七、原告與被告萬順公司均陳明願供擔保，分別聲請宣告假執行
    及免為假執行，經核原告勝訴部分，均合於法律規定，爰分
    別酌定相當擔保金額准許之，詳附表二。
八、本件事證已臻明確，至於未論述之爭點；兩造其餘之攻擊或
    防禦方法；未經援用之證據，經斟酌後，認為均不足以影響
    本判決之結果，自無一一詳予論駁之必要，併此敘明。
九、據上論結，本件原告之訴為有理由，依民事訴訟法第78條、
    第390 條第2 項，第392 條第2 項，判決如主文。
中    華    民    國    99    年    10     月    22  日
              勞工法庭        法  官  張金柱
附表一-原告各項請求明細表
┌──┬───┬─────┬────┬─────┬─────┐
│編號│姓名  │資遣費    │特別休假│勞工退休金│合計      │
│    │      │          │工資    │提繳差額  │          │
├──┼───┼─────┼────┼─────┼─────┤
│1   │丁○○│    83,927│  37,301│   123,456│   244,684│
├──┼───┼─────┼────┼─────┼─────┤
│2   │己○○│   467,137│ 109,642│         0│   576,779│
├──┼───┼─────┼────┼─────┼─────┤
│3   │甲○○│    57,026│  20,363│    82,620│   160,009│
├──┼───┼─────┼────┼─────┼─────┤
│4   │壬○○│   440,396│ 106,666│         0│   547,062│
├──┼───┼─────┼────┼─────┼─────┤
│5   │丙○○│   150,553│  57,216│   135,924│   343,693│
├──┼───┼─────┼────┼─────┼─────┤
│6   │乙○○│   494,179│  95,563│         0│   589,742│
├──┼───┼─────┼────┼─────┼─────┤
│7   │戊○○│   438,689│ 111,360│         0│   550,049│
├──┼───┼─────┼────┼─────┼─────┤
│合計│      │ 2,131,907│ 538,111│   342,000│ 3,012,018│
├──┴───┴─────┴────┴─────┴─────┤
│（以97年6 月至97年11月計算平均工資；單位：新台幣）        │
└─────────────────────────────┘
附表二-原告假執行及被告萬順公司免假執行金額明細表
┌─┬───┬────────┬──────────┐
│編│姓名  │ 原告假執行應供 │被告免假執行應供擔保│
│號│      │ 擔保金額       │金額                │
├─┼───┼────────┼──────────┤
│1 │丁○○│  8萬3,000元    │24萬4,684元         │
├─┼───┼────────┼──────────┤
│2 │己○○│  19萬3,000元   │57萬6,779元         │
├─┼───┼────────┼──────────┤
│3 │甲○○│  5萬4,000元    │16萬0,009元         │
├─┼───┼────────┼──────────┤
│4 │壬○○│  18萬3,000元   │54萬7,062元         │
├─┼───┼────────┼──────────┤
│5 │丙○○│  11萬5,000元   │34萬3,693元         │
├─┼───┼────────┼──────────┤
│6 │乙○○│  19萬7,000元   │58萬9,742元         │
├─┼───┼────────┼──────────┤
│7 │戊○○│  18萬4,000元   │55萬0,049元         │
├─┴───┴────────┴──────────┤
│單位：新台幣                                      │
└─────────────────────────┘
附表三-原告主張平均工資計算表
（以97年6 月至97年11月計算平均工資；單位：新台幣，元）
┌──┬───┬────┬────┬────┬─────┬────┬────┬─────┐
│編號│姓名  │97年6月 │97年7月 │97年8月 │97年9月   │97年10月│97年11月│平均工資  │
├──┼───┼────┼────┼────┼─────┼────┼────┼─────┤
│1   │丁○○│54,172  │52,929  │50,310  │43,100    │43,510  │35,734  │46,625.83 │
├──┼───┼────┼────┼────┼─────┼────┼────┼─────┤
│2   │己○○│51,237  │56,593  │48,804  │44,340    │41,758  │35,234  │46,327.67 │
├──┼───┼────┼────┼────┼─────┼────┼────┼─────┤
│3   │甲○○│51,610  │56,065  │44,904  │38,913    │35,000  │35,323  │43,635.83 │
├──┼───┼────┼────┼────┼─────┼────┼────┼─────┤
│4   │壬○○│54,965  │57,881  │50,754  │48,284    │49,519  │29,503  │48,484.33 │
├──┼───┼────┼────┼────┼─────┼────┼────┼─────┤
│5   │丙○○│55,444  │58,178  │51,676  │50,060    │47,989  │39,559  │50,484.33 │
├──┼───┼────┼────┼────┼─────┼────┼────┼─────┤
│6   │乙○○│52,055  │48,846  │49,572  │37,170    │25,921  │22,071  │39,272.50 │
├──┼───┼────┼────┼────┼─────┼────┼────┼─────┤
│7   │戊○○│56,149  │60,731  │54,055  │50,065    │45,782  │36,926  │50,618.00 │
├──┴───┴────┴────┴────┴─────┴────┴────┴─────┤
│以97年6 月至97年11月計算平均工資；單位：新台幣                                        │
└───────────────────────────────────────────┘
附表四-原告主張資遣費計算表
┌───┬───┬──────┬──────┬──────┬──────┬────┬───┬─────┬────┬────┬─────┐
│適用  │姓名  │到職日      │舊制年資    │新制年資    │離職日      │舊制    │新制  │月平均工資│舊  制  │新  制  │資遣費合計│
│新舊制│      │            │計算末日    │起算日      │            │年資    │年資  │          │資遣費  │資遣費  │          │
├───┼───┼──────┼──────┼──────┼──────┼────┼───┼─────┼────┼────┼─────┤
│新制  │丁○○│94年11月11日│            │94年11月11日│98年6 月17日│        │3.603 │46,625.83 │      0 │ 83,927 │    83,927│
├───┼───┼──────┼──────┼──────┼──────┼────┼───┼─────┼────┼────┼─────┤
│舊制  │己○○│88年6 月16日│98年6 月17日│            │98年6 月17日│10又1/12│      │46,327.67 │467,137 │      0 │   467,137│
├───┼───┼──────┼──────┼──────┼──────┼────┼───┼─────┼────┼────┼─────┤
│新制  │甲○○│95年11月6 日│            │95年11月6 日│98年6 月17日│        │2.616 │43,635.83 │      0 │ 57,026 │    57,026│
├───┼───┼──────┼──────┼──────┼──────┼────┼───┼─────┼────┼────┼─────┤
│舊制  │壬○○│89年5 月23日│98年6 月17日│            │98年6 月17日│ 9又1/12│      │48,484.33 │440,396 │      0 │   440,396│
├───┼───┼──────┼──────┼──────┼──────┼────┼───┼─────┼────┼────┼─────┤
│舊新制│丙○○│93年7 月1 日│94年6 月30日│94年7 月1 日│98年6 月17日│ 1      │3.967 │50,484.33 │ 50,484 │100,069 │   150,553│
├───┼───┼──────┼──────┼──────┼──────┼────┼───┼─────┼────┼────┼─────┤
│舊制  │乙○○│85年12月5 日│98年6 月17日│            │98年6 月17日│12又7/12│      │39,272.50 │494,179 │      0 │   494,179│
├───┼───┼──────┼──────┼──────┼──────┼────┼───┼─────┼────┼────┼─────┤
│舊制  │戊○○│89年11月13日│98年6 月17日│            │98年6 月17日│ 8又2/3 │      │50,618.00 │438,689 │      0 │   438,689│
├───┼───┼──────┼──────┼──────┼──────┼────┼───┼─────┼────┼────┼─────┤
│      │      │            │            │            │            │        │      │          │        │        │ 2,131,907│
├───┴───┴──────┴──────┴──────┴──────┴────┴───┴─────┴────┴────┴─────┤
│以97年6 月至97年11月計算平均工資；單位：新台幣                                                                                      │
└──────────────────────────────────────────────────────────────────┘
如不服本判決，應於送達後20日內，向本院提出上訴狀，如委任
律師提起上訴，應一併繳交上訴審裁判費。
以上正本證明與原本無異。
中    華    民    國    99    年    10     月    22  日
                            書記官  陳美宜

司法院資訊處製作；財團法人民間司法改革基金會備份。
